【裁判字號】    97,訴,5116
【裁判日期】    971230
【裁判案由】    毒品危害防制條例
【裁判全文】
臺灣板橋地方法院刑事判決              97年度訴字第5116號
公  訴  人  臺灣板橋地方法院檢察署檢察官
被      告  甲○○
上列被告因違反毒品危害防制條例案件，經檢察官提起公訴（97
年度毒偵字第7799號），本院依簡式審判程序審理，判決如后：
    主  文
甲○○施用第一級毒品，累犯，處有期徒刑拾月。
    事  實
一、甲○○曾於民國92年間因違反毒品危害防制條例案件，經本
    院以92年度訴字第1753號判決判處有期徒刑九月確定；復於
    92年間因竊盜案件，經本院以92年度易字第2277號判決判處
    有期徒刑一年確定，甲○○所犯前開二案，嗣經本院裁定應
    執行有期徒刑一年七月確定，於94年8 月8 日執行完畢。其
    前因施用毒品案件，經本院以87年度毒聲字第3611號裁定送
    觀察勒戒，嗣因無繼續施用之傾向，於87年12月21日經釋放
    出所，嗣經臺灣板橋地方法院檢察署檢察官以87年度偵字第
    26920 號不起訴處分書為不起訴處分確定，其後又因施用毒
    品案件，經本院以89年度毒聲字第736 號裁定送觀察勒戒，
    因無繼續施用之傾向，於89年3 月16日經釋放出所，再經臺
    灣板橋地方法院檢察署檢察官以89年度毒偵緝字第346 、34
    7 號不起訴處分書為不起訴處分確定，其復於92年間因施用
    毒品案件，再由臺灣板橋地方法院檢察署檢察官起訴並聲請
    強制戒治，其起訴部分嗣經本院以92年度訴字第1753號判決
    判處有期徒刑九月確定，其強制戒治部分因法律修正而於93
    年1 月9 日經釋放出所。甲○○其後於95年間再因施用毒品
    案件，經本院以95年度訴字第2883號判決判處有期徒刑七月
    確定，復於96年間因施用毒品案件，經本院以96年度訴字第
    2072號判決判處有期徒刑十月確定。詎甲○○復基於施用第
    一級毒品海洛因及第二級毒品甲基安非他命之犯意，於97年
    9 月11日，在臺北縣三重市○○路附近，以將海洛因及甲基
    安非他命置於玻璃球吸食器內燒烤吸取煙霧之方式，同時施
    用甲基安非他命及海洛因1 次。嗣於97年9 月12日0 時45分
    許，在臺北縣三重市○○街192 號旁，為警查獲甲○○。
二、案經臺北縣政府警察局三重分局報請臺灣板橋地方法院檢察
    署檢察官偵查起訴，於準備程序進行中，甲○○就被訴事實
    為有罪之陳述，經告知甲○○簡式審判程序之旨，並聽取當
    事人之意見後，裁定進行簡式審判程序。
    理  由
一、上揭事實，業據被告甲○○於本院審理時坦承不諱，且被告
    為警查獲後所排放之尿液經送驗，以氣相層析質譜儀法確認
    檢驗結果，於甲基安非他命類及嗎啡類均呈陽性反應，有臺
    灣檢驗科技股份有限公司97年9 月26日濫用藥物檢驗報告1
    份附卷足稽。又被告前因施用毒品案件，經本院以87年度毒
    聲字第3611號裁定送觀察勒戒，嗣因無繼續施用之傾向，於
    87年12月21日經釋放出所，嗣經臺灣板橋地方法院檢察署檢
    察官以87年度偵字第26920 號不起訴處分書為不起訴處分確
    定，其後又因施用毒品案件，經本院以89年度毒聲字第736
    號裁定送觀察勒戒，因無繼續施用之傾向，於89年3 月16日
    經釋放出所，再經臺灣板橋地方法院檢察署檢察官以89年度
    毒偵緝字第346 、347 號不起訴處分書為不起訴處分確定，
    其復於92年間因施用毒品案件，再由臺灣板橋地方法院檢察
    署檢察官起訴並聲請強制戒治，其起訴部分嗣經本院以92年
    度訴字第1753號判決判處有期徒刑九月確定，其強制戒治部
    分因法律修正而於93年1 月9 日經釋放出所。被告其後於95
    年間再因施用毒品案件，經本院以95年度訴字第2883號判決
    判處有期徒刑七月確定，復於96年間因施用毒品案件，經本
    院以96年度訴字第2072號判決判處有期徒刑十月確定，有臺
    灣高等法院被告前案紀錄表在卷可佐。是本件事證明確，被
    告犯行堪以認定，應予依法論處。
二、按92年7 月9 日新修正之毒品危害防制條例刪除二犯及三犯
    之規定，一改修法前繁雜之處遇程序，僅將施用毒品者簡化
    區分為初犯、再犯，並認施用毒品者係屬病患性犯人，以觀
    察、勒戒戒除其身癮，並以強制戒治去除其心癮。經觀察、
    勒戒或強制戒治執行完畢釋放後，若係五年後再犯該條例第
    10條施用毒品罪者，與同條例第20條第1 項、第2 項關於「
    初犯」之處理方式相同，檢察官應先聲請法院裁定令被告入
    勒戒處所觀察、勒戒，並視有無繼續施用毒品傾向，決定應
    予釋放、為不起訴之處分，或應聲請法院裁定令入勒戒處所
    強制戒治；若係五年內「再犯」同條例第10條施用毒品罪者
    ，依同條例第23條第2 項規定，檢察官則應依法追訴。觀諸
    該條例第20條第3 項之修正理由：「觀察、勒戒或強制戒治
    五年後再犯者，顯見前所實施之觀察、勒戒或強制戒治已足
    以遮斷其施用毒品之癮，為期自新及協助其戒除毒癮，對此
    五年後再犯者，爰明定仍適用初犯之規定，先經觀察、勒戒
    、強制戒治之程序。」及同條例第23條第2 項之修正理由：
    「為配合簡化施用毒品犯之刑事處遇程序，並鑑於經觀察、
    勒戒或強制戒治執行完畢釋放後五年內再犯者，其再犯率甚
    高，原據以實施之觀察、勒戒及強制戒治既已無法收其實效
    ，自應施以刑事處遇。」顯然如施用毒品者係前經觀察、勒
    戒或強制戒治等治療程序執行完畢五年後，始再施用毒品之
    「初犯」，因前所執行之觀察、勒戒或強制戒治已足收戒除
    毒癮之效，自應重新執行觀察、勒戒或強制戒治等治療程序
    ，並於治療程序執行完畢後，由檢察官為不起訴處分，毋庸
    對之追訴處罰；反之，在「再犯」之情形，因其先前所為治
    療程序顯未能收戒斷毒癮之效，且考量施用毒品者之再犯率
    偏高，乃簡化其刑事處遇程序，而逕予追訴處罰，不再施以
    治療程序。參酌上開立法理由，修正毒品危害防制條例就施
    用毒品者，祇於「初犯」及「五年後再犯」二種情形，有其
    追訴條件之限制，即須於初犯經觀察、勒戒或強制戒治釋放
    後，五年內均無施用毒品之行為，始能認其前所實施之觀察
    、勒戒或強制戒治已足遮斷毒癮，而得於五年後再犯時，再
    予適用初犯之規定，重行觀察、勒戒等程序。倘五年內已經
    再犯，被依法追訴處罰，縱其第三次（或第三次以上）施用
    毒品之時間在初犯釋放五年以後，即與「五年後再犯」之情
    形有別，且因已於「五年內再犯」，顯見其再犯率甚高，原
    實施觀察、勒戒或強制戒治，已無法收其實效，而無五年戒
    斷期之存在，自無再經觀察、勒戒及強制戒治之必要，應由
    檢察官逕行起訴，始符新法修正之本旨（最高法院95年度第
    7 次刑事庭會議決議及該院97年度第5 次刑事庭會議決議可
    資參照）。本件被告前因施用毒品案件，經本院以87年度毒
    聲字第3611 號 裁定送觀察勒戒，嗣因無繼續施用之傾向，
    於87年12月21 日 經釋放出所，嗣經臺灣板橋地方法院檢察
    署檢察官以87年度偵字第26920 號不起訴處分書為不起訴處
    分確定，其後又因施用毒品案件，經本院以89年度毒聲字第
    736 號裁定送觀察勒戒，因無繼續施用之傾向，於89年3 月
    16日經釋放出所，再經臺灣板橋地方法院檢察署檢察官以89
    年度毒偵緝字第346 、347 號不起訴處分書為不起訴處分確
    定，其復於92年間因施用毒品案件，再由臺灣板橋地方法院
    檢察署檢察官起訴並聲請強制戒治，其起訴部分嗣經本院以
    92年度訴字第1753號判決判處有期徒刑九月確定，其強制戒
    治部分因法律修正而於93年1 月9 日經釋放出所。被告其後
    於95年間再因施用毒品案件，經本院以95年度訴字第2883號
    判決判處有期徒刑七月確定，復於96年間因施用毒品案件，
    經本院以96年度訴字第2072號判決判處有期徒刑十月確定，
    業如前述，則被告既曾於87年12月21日、89年3 月16日觀察
    勒戒執行完畢釋放後五年內再犯施用毒品案件，並經判刑確
    定，揆諸上開說明，被告本件施用毒品之行為，自與毒品危
    害防制條例第20條第3 項所規定「五年後再犯」之情形不合
    ，檢察官提起本件公訴，於法尚無不合，合先敘明。核被告
    甲○○所為，係犯毒品危害防制條例第10條第1 項之施用第
    一級毒品罪及同條例第10條第2 項之施用第二級毒品罪。其
    持有海洛因及甲基安非他命之低度行為，為施用之高度行為
    所吸收，不另論罪。又被告同時將海洛因及甲基安非他命置
    於玻璃球吸食器內燒烤而施用之行為，顯然係以一施用行為
    而觸犯施用第一級毒品罪及施用第二級毒品罪，為想像競合
    犯，應依刑法第55條規定，從一重之施用第一級毒品罪處斷
    ，公訴意旨認被告所犯前揭二罪係分論併罰，即有誤會。復
    查，被告曾於92年間因違反毒品危害防制條例案件，經本院
    以92年度訴字第1753號判決判處有期徒刑九月確定；復於92
    年間因竊盜案件，經本院以92年度易字第2277號判決判處有
    期徒刑一年確定，被告所犯前開二案，嗣經本院裁定應執行
    有期徒刑一年七月確定，於94年8 月8 日執行完畢，有臺灣
    板橋地方法院檢察署刑案資料查註紀錄表及臺灣高等法院被
    告前案紀錄表各1 份可按，其於五年之內故意再犯有期徒刑
    以上之施用第一級毒品罪及施用第二級毒品罪，為累犯，應
    依刑法第47 條 第1 項之規定加重其刑。爰審酌被告犯後業
    已坦承不諱，態度尚稱良好，施用毒品之犯行係戕害其自身
    ，對社會治安尚非危害甚鉅，兼衡被告犯罪之動機、目的、
    手段、所生危害等一切情狀，量處如主文所示之刑，以示懲
    儆。至扣案之海洛因殘渣袋14個、注射針筒1 支，被告迭於
    警詢、偵查及本院審理時否認為其所有，遍觀全案卷，亦無
    證據證明係被告所有供施用毒品所用之物，自不予宣告沒收
    ，併此敘明。
據上論斷，應依刑事訴訟法第273 條之1 第1 項、第299 條第1
項前段，毒品危害防制條例第10條第1 項、第2 項，刑法第11條
前段、第47條第1 項、第55條，判決如主文。
本案經檢察官林俊峰到庭執行職務。
中    華    民    國    97    年    12    月    30    日
                  刑事第十庭  法  官  林海祥
上列正本證明與原本無異。
如不服本判決，應於判決送達後10日內敘明上訴理由，向本院提
出上訴狀 (應附繕本) ，上訴於臺灣高等法院。其未敘述上訴理
由者，應於上訴期間屆滿後20日內向本院補提理由書「切勿逕送
上級法院」。
                              書記官  陳金鳳
中    華    民    國    97    年    12    月    31    日
附錄本案論罪科刑法條全文：
毒品危害防制條例第10條
施用第一級毒品者，處 6 月以上 5 年以下有期徒刑。
施用第二級毒品者，處 3 年以下有期徒刑。


司法院資訊處製作；財團法人民間司法改革基金會備份。
